【裁判字號】    89,交訴,101
【裁判日期】    891228
【裁判案由】    過失致死等
【裁判全文】
臺灣雲林地方法院刑事判決                        八十九年度交訴字第一０一號
    公  訴  人  臺灣雲林地方法院檢察署檢察官
    被      告  丙○○
    選任辯護人  藍庭光
右列被告因業務過失致死等案件，經檢察官提起公訴（八十九年度偵續字第二九號）
，本院判決如左︰
    主  文
丙○○無罪。
    理  由
一、公訴意旨略以：被告丙○○為元大貨運股份有限公司之曳引車司機，駕駛為其主
    要業務，為從事業務之人，於民國（下同）八十八年十一月十四日凌晨一時許，
    因其所駕駛ＩＺ─一三六號營業用曳引車故障，丙○○即將該車停放在雲林縣斗
    南鎮○○里○○○路二００二號前之路邊，原應注意停於路邊之車輛，遇晝晦或
    在夜間無燈光設備或照明不清之道路，均應顯示停車燈光或反光標識，且在行車
    時速逾四十公里之路段，應將反光標識豎立於車身後方三十公尺至一百公尺之路
    面上，而依當時情形並無不能注意之情事，詎丙○○疏於注意上開規定，並未放
    置警示標識即停車離去；嗣於同日凌晨一時四十五分許，適沈文元駕駛ＳＬ─九
    八０五號廂型車，其上搭載友人乙○○等，沿上開新生三路由斗南往舊社里太子
    宮之北向南方向行駛，途經上開路段彎道，至前開貨車停放處，亦疏未注意車前
    狀況，致沈文元之上開車右前方追撞前揭丙○○曳引車車尾左側下方部位，因而
    翻車並致沈文元頭蓋骨破裂、骨折出血等傷害，與乙○○右手骨折等傷害，該二
    人經送醫急救後，然沈文元因傷重於同日凌晨一時四十五分許不治死亡，而乙○○則造成其右手截肢之傷害。因認被告涉有刑法第二百七十六條第二項之業務過
    失致死罪嫌等語。
二、按犯罪事實，應依證據認定之，無證據不得推定其犯罪事實。又不能證明被告犯
    罪者，應諭知無罪之判決，刑事訴訟法第一百五十四條、第三百零一條第一項分
    別定有明文。次按，且刑法上之過失，其過失行為與結果間，在客觀上有相當因
    果關係始得成立，所謂相當因果關係，係指依經驗法則，綜合行為當時所存在之
    一切事實，為客觀之事後審查，認為在一般情形下，有此環境、有此行為之同一
    條件，均可發生同一之結果者，則該條件即為發生結果之相當條件，行為與結果
    即有相當之因果關係。反之，若在一般情形下，有此同一條件存在，而依客觀之
    審查，認為不必皆發生此結果者，則該條件與結果並不相當，不過為偶然之事實
    而已，其行為與結果間即無相當因果關係，最高法院二十六年上字第一七五四號
    、七十六年台上字第一九二號分別著有判例足參。
三、公訴人認被告丙○○有右揭犯行，係以被告丙○○於右揭時地停車，而其停車位
    置適位於轉彎處，造成轉彎後之視線障礙，且車禍當時並未有照片上所擺設之警
    示圓錐，亦無停車燈光或反光標識等語，並有現場照片三十八幀及道路交通事故
    調查報告表一紙附卷足稽；而死者沈文元確因本件車禍死亡及告訴人乙○○則造
    成其右手截肢之傷害事實，亦經本署檢察官督同督同法醫師相驗屬實，並製有勘
    驗筆錄、驗斷書及相驗屍體證明書在卷可憑。按道路交通安全規則第一百十二條
    第十二、十三款規定，「汽車發生故障不能行駛，應即設法移置於無礙交通之處
    。該故障車輛在未移置前或移置後均應豎立車輛故障標誌。該標誌在行車時速四
    十公里之路段，應豎立於車身後方五公尺至三十公尺之路面上，在行車時速逾四
    十公里之路段，應豎立於車身後方三十公尺至一百公尺之路面上，交通擁擠之路
    段，應懸掛於車身之後部。車前適當位置得視需要設置，車輛駛離現場時，應即
    拆除。」、「停於路邊之車輛，遇晝晦、風沙、雨雪、霧靄時，或在夜間無燈光
    設備或照明不清之道路，均應顯示停車燈光或反光標識」。被告身為汽車駕駛人
    ，自應注意上述道路交通安全規定，被告竟疏未注意及此，亦未妥善做好前揭安
    全措施，其有過失甚明，且被告之過失行為與死者之死亡、告訴人乙○○右手截
    肢傷害事實間，顯有相當因果關係，是本件事證明確，被告犯嫌洵堪認定等語為
    其論據。然訊之被告丙○○堅決否認其有過失犯行，辯稱：當時係車子故障，始
    將車輛停放於車旁，但伊曾於車後二十公尺處，放置二支交通錐，且其所停放車
    輛位置即肇事地點，亦非轉彎處等語。
四、經查：
  (1)被告於右揭時地停車之地點，係在過彎道後距離路口約四十公尺處（舊社里太子
    宮前），而非轉彎處，此有現場照片及道路交通事故調查報告表之事故現場圖附
    卷可按，是於前揭車禍事故之現場，應無所謂轉彎後之視線障礙等情，公訴人認
    被告停車於轉彎處，造成轉彎後之視線障礙云云，尚有誤會，先予敘明；又證人
    甲○○於偵查中證稱：「照片的圓柱體原本放於拖車後面三公尺左右，有二個圓
    柱體，我到現場車禍已發生，我將這二個圓柱體再往後拿到路中央」「（〈提示
    八十八年度相字第七九四號相驗卷第十五、十六頁〉圓柱體當初擺在何處？答：
    ）距他車後只有一個車身的距離」等語（見八十九年度偵續字第二九號偵查卷第
    二十頁正面、三十一頁背面），於本院審理時到庭證稱：「我到現場時，車後確
    實有放二支交通錐，交通錐放在車後約三、四公尺處，一支放在白線內比較靠近
    車子，另一支放在白線上，二支交通錐離車身約三、四公尺，沒有放到車後二十
    公尺這麼遠，我到現場時，我將交通錐，放在十字路口轉彎處，不讓其他車子進
    去」、「車禍後我移動前之位置如相驗卷第十五頁打叉之位置，車禍後我移動交
    通錐之位置如相驗卷第三十五頁打○之位置」等語（見本院八十九年十二月五日
    訊問筆錄），可見證人甲○○到達車禍現場之時，被告所駕駛之曳引車後方三、
    四公尺處，確有擺置交通錐二支，足認被告於停放上開曳引車之後，曾於身車後
    三、四公尺處，擺置車輛故障標誌交通錐等情。至被告於警訊中供稱：「因該車
    故障，我有放置兩支圓錐（即交通錐），距離大約離車尾有二十公尺左右」等語
    ，對於上開交通錐擺放之位置，雖與證人甲○○之證言有所出入，然上開交通錐
    擺放之位置，既與被告有無違反道路交通安全規則設置車輛故障標誌有關，則被
    告自難免為有利於己之供述，衡諸常情，自應以與設置車輛故障標誌與否及豎立
    位置何在，並無任何利害關係之證人甲○○之證言為可信。
  (2)至證人林茂軒即車禍後到現場處理之警員於偵查中證稱：「報案人--是沈峻億，
    我們趕到現場已有很多人，在現場約有十幾個人--我們開始採證，劃圖時才注意
    圓柱體放的位置，所以是車禍前就放置或別人事後所放置我無法判斷，我看到就
    放在那裡」、「（圓柱體位置，死者在肇事前，是否會先撞到圓柱體再撞到其他
    車子？）是的，會先撞到圓柱體」、「（丙○○車後有無放警示燈？）沒有，也
    沒有指示標誌及反光警示牌」等語（見八十九年度偵續字第二九號偵查卷第三十
    二頁正面），然查證人林茂軒於本院調查時並證稱：「其到現場時，甲○○已到
    現場了」等語（見本院八十九年十二月六日勘驗筆錄），足見證人林茂軒並非車
    禍發生後首位抵達現場處理之人，且證人甲○○抵達現場之後，曾經對於交通錐
    之位置有所更動，復據證人甲○○於偵訊中及本院訊問時證述屬實，可見證人林
    茂軒到達現場之時，現場之狀況亦已非車禍發生後之原狀，自難僅以證人林茂軒
    證述以事故現場擺放交通錐之位置觀之，被害人於肇事前，理應先撞至現場所擺
    放交通錐（即圓柱體）等語，推論被害人肇事前，現場應未擺放交通錐，並進而
    認定被告於停放上開曳引車後，應未於車尾擺設交通錐等情，併此敘明。
  (3)按汽車發生故障不能行駛，應即設法移置於無礙交通之處。該故障車輛在未移置
    前或移置後均應豎立車輛故障標誌。該標誌在行車時速四十公里之路段，應豎立
    於車身後方五公尺至三十公尺之路面上，在行車時速逾四十公里之路段，應豎立
    於車身後方三十公尺至一百公尺之路面上，交通擁擠之路段，應懸掛於車身之後
    部，道路交通安全規則第一百十二條第一項第十二款定有明文。本件被告於停放
    上開曳引車以後，僅於身車後三、四公尺處，擺置車輛故障標誌交通錐等情，已
    如前述，足認被告於停車後擺設車輛故障標誌之位置，應有違反上開道路交通安
    全規則之規定。然查，依現場照片及道路交通事故調查報告表之事故現場圖及卷
    附之照片顯示，肇事地點係位於過彎道後距離路口處約四十公尺處（舊社里太子
    宮前），車禍後被害人沈文元所駕駛之廂型車翻覆停靠於新生三路由北往南之慢
    車道上即上開曳引車之前方約十公尺處，車頭朝南方向，廂型車並因車體翻覆，
    車頂朝向地面翻倒於慢車道內，車體嚴重凹損，被害人所行駛路線即新生三路由
    北往南之慢車道上（上開曳引車後方），則遺留有長達三十六點八公尺之煞車輪
    痕，自過彎道以後即開始向前延伸，延至曳引車左側車尾，廂型車則車體翻覆，
    倒於上開曳引車之前方約十公尺處，廂型車翻覆與曳引車左側車尾之間，亦留有
    十四點五公尺之煞車輪痕，而車禍現場即新生三路由北往南之車道上留有廂型車
    碰撞後之車體金屬相關碎片、刮地痕、輪痕。依「一般公路汽車煞車距離、行車
    速度對照表」換算，可知被害人於前揭事故發生前之行車速度，至少應在每小時
    八十公里以上，以至其駕駛之廂型車於撞至曳引車以前，其煞車輪痕即已達三十
    六點八公尺，且廂型車於撞及曳引車之後，仍未因撞擊而停止，復因向前之作用
    力而前衝撞，又於地面遺留十四點五公尺之煞車輪痕，始因重心不穩而翻覆於曳
    引車之前方；再觀諸被害人所駕駛廂型車之煞車輪痕，係自過彎道以後即開始向
    前延伸，延至曳引車左側車尾，顯見被害人應係駕駛廂型車於過彎道之後，於距
    離曳引車三十六點八公尺以前，即因不明原因偏閃至機車道，並開始緊急煞車，
    但仍因煞避不及，先自後方撞至曳引車之車尾左側，再翻覆倒地，而非行至被告
    停放上開曳引車之處所，始因閃避不及而撞至被告停放之曳引車，並因而翻覆；
    參以被害人駕駛之廂型車於撞至曳引車之車尾之後，仍未因此一撞擊而減緩其前
    行之速度，仍繼續向前衝出，並翻覆於曳引車之前方約十公尺處，足證被害人所
    駕駛廂型車於前揭車禍事故發生前已處於高速之狀態，則以被害人所駕駛廂型車
    之速度，復於不明原因偏閃至機車道以後，即已達無法煞停之狀態，即便被告依
    上開道路交通安全規則之規定，將車輛故障標誌交通錐置於規定之位置，即車身
    後五公尺及三十公尺處，被害人之廂型車勢必仍會因處於高速之狀態中，煞避不
    及而撞至上開曳引車，並因而翻覆。從而，本件車禍之發生，應係因被害人超速
    行駛，並因不明原因偏閃至機車道，復未隨即採取必要之安全措施，以致有意煞
    車之時，已煞避不及所致。
  (4)本案經送台灣省嘉雲區車輛行車事故鑑定委員會鑑定結果認：「沈文元駕駛自小
    客貨車，偏離車道行駛，應為肇事原因」，經再送臺灣省車輛行車覆議鑑定委員
    會覆議結果認：「沈文元夜晚駕駛自小貨車，偏離車道行駛，撞及路邊停車，為
    肇事原因」，有台灣省嘉雲區車輛行車事故鑑定委員會嘉鑑字第八九０二九號鑑
    定意見書、臺灣省車輛行車覆議鑑定委員會府覆字第八九０二八一號覆議鑑定意
    見書各一份在卷可稽。綜上所陳，被告於停車後擺設車輛故障標誌之位置，雖有
    違反上開道路交通安全規則之規定，然如上前述，本件車禍之發生，應係因被害
    人超速行駛，並因不明原因偏閃至機車道，復未隨即採取必要之安全措施，以致
    有意煞車之時，已煞避不及所致，被告於違反上開規定擺設車輛故障標誌之行為
    ，一般尚不足以發生被害人死亡之結果，揆諸前揭判例之意旨，被告之行為，與
    被害人死亡結果間即無相當因果關係可言，自無法遽對被告論以業務過失致死之
    刑責。此外，復查無其他積極證據證明被告確有公訴人所指之業務過失致死之犯
    行，揆諸首揭說明，不能證明被告犯罪，依法應諭知無罪之判決。
據上論結，應依刑事訴訟法第三百零一條第一項，判決如主文。
本案經檢察官蔣得龍到庭執行職務。
中       華       民      國     八十九     年   十二    月    二十八   日
                                         臺灣雲林地方法院刑事第二庭
                                             法  官  冷  明  珍
右正本證明與原本無異
如不服本判決，應於判決送達後十日內，向本院提出上訴狀。（須附繕本）
                             書記官  周  麗  雲
中       華       民      國     八十九     年   十二    月    三十     日


司法院資訊處製作；財團法人民間司法改革基金會備份。
